臺灣高等法院臺中分院刑事判決
110年度交上訴字第1023號
上  訴  人  
即  被  告  粘凱超


上列上訴人因肇事逃逸罪等案件，不服臺灣臺中地方法院109年
度交訴字第293號中華民國110年3月22日第一審判決（起訴案號
：臺灣臺中地方檢察署109年度偵字第22480號），提起上訴，本
院判決如下：
    主  文
原判決撤銷。
粘凱超犯駕駛動力交通工具發生交通事故，致人傷害而逃逸罪，
累犯，處有期徒刑陸月，如易科罰金，以新臺幣壹仟元折算壹日
。
    犯罪事實
一、粘凱超於民國109 年5 月7 日凌晨，駕駛其所有車牌號碼00
    0-0000號自用小客車，沿臺中市○○區○○路0 段由○○路往○○路
    方向行駛，於同日凌晨5時5分許，途經臺中市○○區○○路0 段
    000○0號前，本應注意車前狀況，並隨時採取必要之安全措
    施。而依當時天候晴、夜間有照明、柏油路面乾燥無缺陷、
    道路無障礙物、視距良好，並無不能注意之情事，竟疏未注
    意及此，自後撞及前方由○○○所騎駛至該處停等區停等紅燈
    之車牌號碼000-0000號普通重型機車，○○○因緊急往右邊跳
    車，受有下背和骨盆挫傷等傷害（過失傷害部分業據撤回告
    訴，另經原審為不受理判決確定）。粘凱超於發生交通事故
    後，明知兩車碰撞之力道非輕，○○○因跳車閃避而受傷，竟
    基於逃逸之犯意，未留在現場對○○○之安全給予適當之救助
    或保護，亦未報警或呼叫救護車並等候警察到場處理，即逕
    自駕駛上開自用小客車離開現場而逃逸他去。嗣經警方調閱
    監視錄影畫面，始循線查知上情。
二、案經○○○訴由臺中市政府警察局第六分局移送臺灣臺中地
    方檢察署檢察官偵查起訴。
    理    由
一、按被告以外之人於審判外之言詞或書面陳述，除法律有規定
    者外，不得作為證據。又被告以外之人於審判外之陳述，雖
    不符前4條之規定，而經當事人於審判程序同意作為證據，
    法院審酌該言詞陳述或書面陳述作成時之情況，認為適當者
    ，亦得為證據。當事人、代理人或辯護人於法院調查證據時
    ，知有第159條第1項不得為證據之情形，而未於言詞辯論終
    結前聲明異議者，視為有前項之同意，刑事訴訟法第159條
    第1項、第159條之5第1項、第2項分別定有明文。查本案認
    定事實所引用之卷證資料，除原已符同法第159條之1至第
    159條之4規定、及法律另有規定等傳聞法則例外規定，而得
    作為證據外，其餘卷證資料，並無證據證明係公務員違背法
    定程序所取得，而檢察官、上訴人即被告粘凱超(下稱被告)
    於本院審判時，均表示對證據能力沒有意見(見本院卷第50
    頁)，本院審酌上揭陳述作成時之情況，並無違法取證之瑕
    疵，亦認以之作為證據為適當，是本件有關被告以外之人於
    審判外之言詞或書面陳述等供述證據，依上揭法條意旨，自
    均得為證據。又傳聞法則乃對於被告以外之人於審判外之言
    詞或書面陳述而為之規範。本判決以下引用之非供述證據，
    無刑事訴訟法第159條第1項規定傳聞法則之適用，經本院於
    審判時依法踐行調查證據程序，與本案待證事實具有自然之
    關聯性，且無證據證明係公務員違法取得之物，依法自得作
    為證據。
二、被告於警詢、原審及本院審判時，對於上開犯罪事實均坦承
    不諱，核與證人即告訴人○○○於警詢時指述之情節相符，並
    有職務報告、林新醫院診斷證明書、臺中市政府警察局道路
    交通事故初步分析研判表、道路交通事故現場圖、道路交通
    事故調查表㈠、㈡、臺中市政府警察局交通事故補充資料表、
    臺中市政府警察局A1A2類交通事故攝影蒐證檢視表、車輛詳
    細資料報表各1份、現場及雙方車損照片18張、監視器畫面
    翻拍照片2張在卷可稽。足認被告所為之任意性自白與事實
    相符，堪以採信。從而，本案事證明確，被告犯行洵堪認定
    ，應依法論科。
三、新舊法比較：
　　被告行為後，刑法第185 條之4 條文已有修正，並經總統於
    110年5 月28日以華總一義字第11000050241 號令公布，於
    同年月30日生效。修正前刑法第185 條之4 規定：「駕駛動
    力交通工具肇事，致人死傷而逃逸者，處1 年以上7 年以下
    有期徒刑。」修正後則規定：「駕駛動力交通工具發生交通
    事故，致人傷害而逃逸者，處6 月以上5 年以下有期徒刑；
    致人於死或重傷而逃逸者，處1 年以上7 年以下有期徒刑。
    犯前項之罪，駕駛人於發生交通事故致人死傷係無過失者，
    減輕或免除其刑。」依修正前規定，不分行為人（駕駛人）
    之犯罪情節輕重，其法定刑一律為「1 年以上7 年以下有期
    徒刑」；修正後則按犯罪情節輕重，如行為人致人受輕傷而
    逃逸者「處6 月以上5 年以下有期徒刑」，若致人於死或重
    傷而逃逸者「處1 年以上7 年以下有期徒刑」；且行為人於
    發生交通事故致人死傷係無過失者，則可減輕或免除其刑。
    經比較後，以修正後之規定較有利於被告，依刑法第2條第1
     項但書規定，應適用修正後之刑法第185 條之4 規定論處
    。
四、論罪科刑：
(一)核被告所為，係犯刑法第185條之4第1項前段之駕駛動力交
    通工具發生交通事故，致人傷害而逃逸罪。
(二)按「有關累犯加重本刑部分，不生違反憲法一行為不二罰原
    則之問題。惟其不分情節，基於累犯者有其特別惡性及對刑
    罰反應力薄弱等立法理由，一律須加重最低本刑，於不符合
    刑法第59條所定要件之情形下，致生行為人所受之刑罰超過
    其所應負擔罪責之個案，其人身自由因此遭受過苛之侵害部
    分，對人民受憲法第8條保障之人身自由所為限制，不符憲
    法罪刑相當原則，牴觸憲法第23條比例原則。於此範圍內，
    有關機關應自本解釋公布之日起2年內，依本解釋意旨修正
    之。於修正前，為避免發生上述罪刑不相當之情形，法院就
    該個案應依本解釋意旨，裁量是否加重最低本刑」，司法院
    大法官釋字第755號解釋可供參照。查被告前於106年間，因
    過失致死案件，經臺灣彰化地方法院以106年度交易字第507
     號判決判處有期徒刑6 月確定，於106 年11月1 日易科罰
    金執行完畢，有臺灣高等法院被告前案紀錄表在卷可參，其
    於受有期徒刑之執行完畢後，5年之內故意再犯本案有期徒
    刑以上之罪，為累犯。本院斟酌司法院大法官釋字第775號
    解釋意旨，認被告所犯前案係過失致死案件，與本案肇事逃
    逸罪之罪質仍有一定區別，衡量前案僅係易科罰金執行完畢
    ，並未入監服刑，與入監執行教化、矯正之情形有別，且被
    告此次於犯後已與告訴人以新臺幣13萬7,450元達成和解而
    取得其諒解(見原審卷第51頁和解書)，再考量本件被告並無
    情輕法重情形而得適用刑法第59條規定酌減其刑之餘地，則
    本件被告成立累犯如依刑法第47條第1項規定加重其刑，則
    需判處被告有期徒刑7月以上，如是，被告即需入監執行，
    如此即與被告犯行及犯後態度等情狀，呈現罪刑不相當與不
    符比例原則，爰不依刑法第47條第1項規定加重最低本刑。
五、原審經審判結果，以被告上開犯罪事證明確，予以論罪科刑
　　，固非無見，惟被告行為後，刑法第185條之4業於110年5月
    28日修正公布施行，並自同年6月1日生效，本件經新舊法比
    較後，應適用新法，原審未及審酌及此，自有未洽。被告提
    起上訴，以其犯後始終自白犯罪，並與告訴人達成和解，告
    訴人所受傷勢輕微，依司法院大法官釋字第777號解釋意旨
    ，刑法第185條之4關於「肇事」之定義有欠明確，對於犯罪
    情節輕微者無從為易科罰金之宣告，顯然過苛等情，而指摘
    原審判決不當，尚非全然無據(本次修法即係依大法官釋字
    第777號解釋意旨修正)。故原判決既有上述可議之處，即屬
    無可維持，應由本院將原判決撤銷。爰審酌被告駕駛汽車肇
    事後不思照料受有傷勢之告訴人，亦未通報警方、救護人員
    到場實施救護，即擅自駕車離開現場，顯存有規避法律責任
    之僥倖心態，足見其法治觀念淡薄，且其所為已對社會秩序
    及民眾交通往來安全產生不良影響，實有不該，惟念及其犯
    後坦承犯行，並與告訴人達成和解，賠償被害人所受損害，
    兼衡其犯罪之動機、目的、手段，暨其於原審及本院審判時
    自陳之智識程度、家庭經濟狀況（見原審卷第131頁、本院
    卷第55頁）等一切情狀，量處如主文第2項所示之刑，並諭
    知易科罰金之折算標準。
據上論斷，應依刑事訴訟法第369條第1項前段、第364條、第299
條第1項前段、刑法第2條第1項但書、第185條之4第1項前段、第
47條第1項、第41條第1項前段，判決如主文。
本案經檢察官顏偉哲提起公訴，檢察官謝名冠到庭執行職務。
中　　華　　民　　國　　110 　年　　8 　　月　　10　　日
            刑事第四庭     審判長法　官   蔡  名  曜
                                 法　官   黃  玉  琪
                                 法　官   林  宜  民
以上正本證明與原本無異。
如不服本判決應於收受送達後20日內向本院提出上訴書狀，其未
敘述上訴理由者，並得於提起上訴後20日內向本院補提理由書（
均須按他造當事人之人數附繕本）「切勿逕送上級法院」。

                                 書記官   謝  安  青
中　　華　　民　　國　　110 　年　　8 　　月　　10　　日

附錄論罪科刑法條：
中華民國刑法第185條之4
駕駛動力交通工具發生交通事故，致人傷害而逃逸者，處六月以
上五年以下有期徒刑；致人於死或重傷而逃逸者，處一年以上七
年以下有期徒刑。
犯前項之罪，駕駛人於發生交通事故致人死傷係無過失者，減輕
或免除其刑。